臺灣高等法院刑事判決
上　訴　人
即　被　告　甲○○
上列上訴人因侵占等案件，不服臺灣板橋地方法院92年度訴字第
2123號，中華民國93年1 月30日第一審判決（起訴案號：臺灣板
橋地方法院檢察署92年度偵字第726 號），提起上訴，本院判決
如下：
    主  文
原判決撤銷。
甲○○行使偽造私文書，足以生損害於他人，累犯，處有期徒刑
肆月，如易科罰金，以佰元折算壹日。
    事  實
一、甲○○於民國（下同）88年間犯偽造文書罪，經本院89年度
    上訴字第4202號判決有期徒刑5 月確定，於90年9 月3 日易
    科罰金執行完畢，仍不知悔改。甲○○於90年 8月間受乙○
    ○之委託，向位於臺北市○○○路○段225號之陽信商業銀行
    （以下簡稱陽信）大安簡易分行辦理貸款新台幣（下同）20
    萬元，乙○○於90年8月17 日在甲○○陪同下前往該分行辦
    理開立活期儲蓄存款00000000號帳戶之手續，甲○○因而藉
    機知悉乙○○設定之提款密碼，同年11月8 日乙○○完成對
    保手續後，該分行於同年月9日核准貸款並將20 萬元撥入乙
    ○○之前開帳戶，甲○○旋即告知乙○○貸款已經獲准，但
    需扣除代辦費用，而乙○○認為代辦手續費過高，欲撤回上
    開借貸申請，甲○○竟藉保管乙○○印章、存摺及知悉密碼
    之便，意圖為自己不法所有，未得乙○○之同意，於90年11
    月12日先以持有乙○○之印章，在臺北縣板橋市○○路○段
    某處，盜蓋乙○○印章於陽信取款條，並填寫密碼於取款條
    上，前往位於臺北縣永和市○○路○段188號之陽信永和分行
    ，在永和分行內填寫取款金額為18萬1 千元，偽造乙○○名
    義之取款條，持以向上開分行不知情之經辦人員孫台馨行使
    ，使孫台馨陷於錯誤，誤信該帳戶所有人乙○○有提款之意
    ，依取款條所載交付甲○○現金18萬1 千元（乙○○係向陽
    信大安分行申請貸款，獲核准，該二十萬元亦撥入該分行乙
    ○○之帳戶，而甲○○則係以通存至陽信永和分行提款），
    足以生損害於乙○○本人及陽信，而甲○○提領款項後花用
    殆盡。乙○○於91年3月15 日接獲陽信催繳本金、利息之通
    知之後，始知悉上情。
二、案經乙○○告訴，由臺灣板橋地方法院檢察署檢察官偵查起
    訴。
    理  由
一、上訴人即被告甲○○於原審固不否認於90年8 月間受告訴人
    乙○○之委託代辦貸款業務，並於90年11月12日在臺北縣板
    橋市○○路○ 段某處使用告訴人之印章於取款條上，及填寫
    取款密碼，並至位於臺北縣永和市○○路○段188號陽信永和
    分行將金額填上後，自告訴人前述帳戶內提領18萬1 千元，
    且未將款項交付告訴人等事實，惟矢口否認有偽造文書之犯
    行，辯稱，伊在連巧標準財信有限公司（以下簡稱連巧公司
    ）上班，負責辦理貸款業務，告訴人到公司來欲辦理貸款，
    之後陽信核准貸款20萬元，並將款項撥入告訴人之前揭帳戶
    內，嗣後告訴人因連巧公司索取之手續費過高，欲撤回申請
    貸款案，而連巧公司不准許，伊遂依照連巧公司指示填寫取
    款單，並至陽信永和分行提領告訴人帳戶內18萬1 千元，並
    將18萬1 千元交回連巧公司，未料嗣後連巧公司人去樓空，
    而本票及切結書係證人張松竹以電擊棒威脅伊所簽署的云云
    。惟查，被告於90年8 月間接受告訴人之委託，代辦向陽信
    大安簡易分行貸款事宜，告訴人於90年8月17 日開立活期儲
    蓄存款帳戶第00000000號，並於90年11月8 日完成對保手續
    ，而該分行於90年11月9日旋即核准貸款，並將20 萬元款項
    撥入告訴人前開帳戶內，此有該分行92年10月30日陽信大安
    字第0004號函及所附之開戶資料、消費者貸款申請書、借據
    、契約書、交易明細資料等可稽（見原審卷第29頁至36頁）
    。而告訴人於完成銀行對保程序後，因被告欲收取之手續費
    過高乃欲取消貸款之申請，並未同意被告自該帳戶內提領任
    何款項，此據告訴人乙○○於原審結證明確（見原審92年 1
    月13日審判筆錄第4 頁），復為被告於原審所是認。又被告
    於91年2月15 日親筆書寫之切結書承認未經告訴人同意而擅
    自提領款項，並簽下本票一張交由告訴人收執，表示願意賠
    償告訴人20萬元，此有切結書、本票在卷足憑（見偵字卷第
    9 之1頁、第10頁）。如非被告自認過錯，何以承諾賠償 20
    萬元。被告雖辯稱，係依照連巧公司之指示自告訴人之帳戶
    內提取款項，並將款項交回連巧公司云云。惟告訴人既無繼
    續申辦貸款且無領取款項之意，連巧公司及被告未經告訴人
    同意授權焉能自告訴人帳戶內將款項提領。被告乃一成年女
    子有相當智識程度，倘若連巧公司之主管確有如此違法之指
    示，被告理應能明辨是非，毋須依照公司指示偽造文書而觸
    犯刑責，且被告復辯稱將18萬1 千元交回連巧公司之後，連
    巧公司立即人去樓空，公司主管杳無音訊云云。惟被告既自
    稱在連巧公司上班，公司確實存在且經營代辦貸款業務，何
    以一夕之間憑空消失，而被告毫不知情，且與公司同事失去
    任何聯絡，被告辯解過於荒謬，諉無足採。且經臺灣板橋地
    方法院經由經濟部商業司公司登記資料網站查詢資料顯示，
    連巧標準財信有限公司並未登記設立，有查詢資料在卷足稽
    ，被告所稱之連巧公司是否確實存在，亦有疑問。末者，被
    告又辯稱係遭證人張松竹以電擊棒脅迫不得已簽下切結書及
    本票云云。然查，證人張松竹於原審結證稱，並無使用電擊
    棒威脅被告簽署切結書，且切結書之簽立係在被告母親之住
    處內，被告之母親亦在家中等語，此有證人張松竹之證詞為
    憑（見原審93年1月13日審判筆錄第10頁至第12 頁）。被告
    簽署切結書係在其母親之住家內，其母親亦在附近，如告訴
    人及證人張松竹確有不法情事，被告之母理應知悉，為何未
    出面制止或報警處理。何況，證人張松竹與告訴人僅係朋友
    關係，並非告訴人配偶或至親，何須為告訴人之債權問題而
    恐嚇、威脅被告因而罹刑責，況且被告自承未向警方報案。
    如係告訴人、證人張松竹以非法暴力方式追討債務，被告何
    以不向警方報案，是以被告辯稱之言，諸多矛盾瑕疵，要無
    可信。又被告以乙○○之名義製作之18萬1 千元之取款條，
    以通存方式提領該款，亦為被告所是認，並有該取款條（見
    偵字卷第9之2頁）及陽信大安簡易型分行93年12月8 日陽信
    大安字第9300031號函及陽信永和分行93年12月13 日陽信永
    和字第930095號函可稽（該二函附於本院卷第47頁至57頁，
    又原審卷第56頁所附之陽信永和分行92年11月27日函載，查
    無乙○○之提款資料，係屬有誤）。被告明知告訴人已撤回
    貸款申請並無領取款項之意，竟未經告訴人同意，利用代辦
    貸款手續持有告訴人印章及知悉取款密碼之便，盜蓋告訴人
    印章及填寫密碼於取款條上藉此偽造私文書，並持偽造之取
    款條向陽信永和分行不知情之承辦人員孫台馨行使，使孫台
    馨陷於錯誤，誤認告訴人有自上開帳戶內提款之意，而交付
    現金18萬1 千元予被告，足生損害於告訴人及陽信，本件事
    證明確，被告犯行堪以認定。
二、核被告所為，係犯刑法第216 條、第210 條行使偽造私文書
    罪、第339 條第1 項詐欺取財罪。被告盜蓋告訴人乙○○之
    印章於取款條上之行為為偽造私文書之階段行為，被告偽造
    私文書之低度行為為行使偽造私文書之高度行為所吸收，均
    不另論罪。被告所犯行使偽造私文書及詐欺二罪間，有方法
    結果之牽連關係，應從一重之行使偽造私文書罪論處。公訴
    人認被告除犯刑法第216條、第210條行使偽造私文書罪外，
    另係犯刑法第336條第2項之業務侵占罪，似有誤認，惟起訴
    犯罪事實同一，爰予變更起訴法條。被告於88年間犯偽造文
    書罪，經本院89年度上訴字第4202號判決有期徒刑5 月確定
    ，於90年9月3日易科罰金執行完畢，有本院被告全國前案紀
    錄表一紙在卷足憑，其於受有期徒刑執行完畢後五年內再犯
    本件最重本刑為有期徒刑以上之罪，為累犯，應依刑法第47
    條規定加重其刑。
三、原審予以論罪科刑，固非無見，惟(一)被告之行為足生損害於
    陽信，原審未予認定；(二)陽信永和分行92年11月27日函所載
    「查無乙○○之提款資料」一節，係屬有誤，原審未予再予
    查明，即以該有誤之來函做為被告犯罪之證據，亦有未洽。
    被告提起上訴，仍執陳詞，否認犯罪，固無可採，惟原判決
    既有可議，應予撤銷改判，審酌被告犯罪之動機、目的、手
    段、智識程度、犯罪所生之損害，及犯罪後態度不佳仍狡辯
    卸責等一切情狀，量處如主文所示之刑，並諭知易科罰金之
    折算標準如主文之所示。至於90年11月12日陽信取款條上之
    「乙○○」之印文壹枚，係被告盜蓋之印文，依最高法院48
    年台上字第1533號判例無須沒收，附此敘明。
四、被告經合法傳喚，無正當理由不到庭，爰不待其陳述，逕行
    判決，併此敘明。
據上論斷，應依刑事訴訟法第369條第1項前段、第364條、第299
條第 1項前段、第300條、第371條，刑法第216條、第210條、第
339條第1項、第55條、第47條、第41條第 1項前段，罰金罰鍰提
高標準條例第1條前段、第2條，判決如主文。
本案經檢察官黃柏齡到庭執行職務。
中　　華　　民　　國　　94　　年　　2 　　月　　2 　　日
                  刑事第十四庭審判長法  官  張連財
                                    法  官  周占春
                                    法  官  林明俊
以上正本證明與原本無異。
如不服本判決，應於收受送達後十日內向本院提出上訴書狀，其
未敘述上訴之理由者並得於提起上訴後十日內向本院補提理由書
（均須按他造當事人之人數附繕本）。
                                    書記官  蕭進忠
中　　華　　民　　國　　94　　年　　2 　　月　　2 　　日
附錄：本判決論罪科刑法條全文
刑法第210條
偽造、變造私文書，足以生損害於公眾或他人者，處5年以下有
期徒刑。
刑法第216條
行使第210條至第215條之文書者，依偽造、變造文書或登載不實
事項或使登載不實事項之規定處斷。
